【裁判字號】    99,訴,488
【裁判日期】    990413
【裁判案由】    毒品危害防制條例
【裁判全文】
臺灣臺北地方法院刑事判決               99年度訴字第488號
公  訴  人  臺灣臺北地方法院檢察署檢察官
被      告  甲○○
上列被告因毒品危害防制條例案件，經檢察官提起公訴（99年度
毒偵字第804 號），因被告於準備程序中就被訴事實為有罪之陳
述，經本院合議庭裁定適用簡式審判程序，茲判決如下：
    主  文
甲○○施用第一級毒品，累犯，處有期徒刑拾月。扣案之第二級
毒品安非他命壹包（淨重零點零貳公克）沒收銷燬之。
    事  實
一、甲○○前曾於民國（下同）90年間，因施用第一級、第二
    級毒品案件，經本院以91年度毒聲字第277號裁定令入勒戒
    處所觀察勒戒，因認有繼續施用傾向，經臺灣臺北地方法院
    檢察署檢察官聲請強制戒治，復經本院以91年度毒聲字第
    916號裁定令入戒治處所施以強制戒治，嗣其成效經評定為
    合格，認無繼續戒治必要，而經本院以91年度毒聲字第2441
    號裁定停止強制戒治，所餘戒治期間付保護管束，保護管束
    期間至92年5月10日期滿，未經撤銷停止強制戒治，視為執
    行完畢，並經臺灣臺北地方法院檢察署檢察官以92年度戒毒
    偵字第85號為不起訴處分確定；於94年間，因施用第一級
    、第二級毒品案件，經臺灣高等法院以94年度上訴字第3044
    號分別判處有期徒刑9月、6月，應執行有期徒刑1年，經其
    上訴最高法院，最高法院以95年度臺上字第1568號判決駁回
    上訴確定；於95年間，因施用第一級、第二級毒品案件，
    經臺灣板橋地方法院以95年度簡字第3293號分別判處有期徒
    刑6月、3月，應執行有期徒刑7月確定；於95年間，因妨
    害自由案件，經本院以95年度重訴字第91號判處有期徒刑3
    年，經其上訴臺灣高等法院，臺灣高等法院以97年度上訴字
    第1177號判決撤銷改判有期徒刑1年，減為有期徒刑6 月確
    定；於95年間，因施用第一級、第二級毒品案件，經本院
    以95年度訴字第1474號分別判處有期徒刑6月、4月，應執行
    有期徒刑8月確定；於95年間，因偽造文書案件，經臺灣
    基隆地方法院以95年度基簡字第1207號判處有期徒刑3月確
    定；於95年間，因收受贓物案件，經臺灣基隆地方法院以
    95年度基簡字第1211號判處拘役30日確定；於96年間，因
    幫助施用第二級毒品案件，經臺灣基隆地方法院以96 年度
    基簡字第584號判處有期徒刑5月確定；於96年間，因偽造
    印文案件，經本院以96年度簡字第717號判處有期徒刑4月確
    定；於96年間，因故買贓物案件，經臺灣基隆地方法院以
    96年度基簡字第1332號判處拘役50日，減為拘役25 日確定
    ；於97年間，另因贓物案件，經本院以97年度簡字第887
    號判處拘役50日，減為拘役25日確定；於97年間，因施用
    毒品案件，經本院以97年度訴字第1945號判處有期徒刑10月
    ，經其上訴臺灣高等法院，臺灣高等法院以97年度上訴字第
    5744號判決駁回上訴確定。上開案件接續執行，其中、
    、、、及之罪，先經臺灣基隆地方法院於96 年7月
    25日以96年度聲減字第566號裁定減刑，並除之罪外，就
    及部分定應執行為有期徒刑9月又15日且就、及
    之罪，定應執行刑為有期徒刑7月又15日確定；其中、
    、及之罪，復經本院於96年10月9日以96年度聲減字第
    2990號裁定減刑並定應執行刑為有期徒刑9月確定，於95年9
    月8日入監服刑，嗣於97年1月31日縮刑期滿執行完畢。
二、詎甲○○仍不知悔改，基於施用第一級毒品及第二級毒品之
    犯意，於98年7月21日晚間7時許，在臺北縣新店市○○路
    189巷16弄11號2樓內，以將海洛因及甲基安非他命放在玻璃
    球內一起燒烤吸食之方式，施用第一級毒品海洛因及第二級
    毒品甲基安非他命1次。嗣於同日20時30分許，在臺北縣三
    重市○○街45巷7號1樓為警查獲，並扣得安非他命1包（淨
    重0.02公克），經警採集其尿液送驗結果，發現確呈可待因
    、嗎啡、安非他命與甲基安非他命類陽性反應，而查悉上情
    。
二、案經臺北縣政府警察局三重分局報請臺灣板橋地方法院檢察
    署呈請臺灣高等法院檢察署令轉臺灣臺北地方法院檢察署檢
    察官偵查起訴。
    理  由
一、本件被告甲○○所犯施用第一級毒品及第二級毒品罪，係死
    刑、無期徒刑、最輕本刑為3年以上有期徒刑以外之罪，亦
    非高等法院管轄之第一審案件，於本院準備程序進行中，被
    告先就被訴事實為有罪之陳述，經告知被告簡式審判程序之
    旨，並聽取公訴人及被告之意見後，本院合議庭裁定由受命
    法官進行簡式審判程序，是本件之證據調查，依刑事訴訟法
    第273 條之2 規定，不受同法第159 條第1 項、第161 條之
    2 、第161 條之3 、第163 條之1 及第164 條至第170 條規
    定之限制，合先敘明。
二、上揭犯罪事實，業據被告於偵訊及本院審理中均坦承不諱，
    而被告遭查獲時所採得之尿液經送請台灣檢驗科技股份有限
    公司以GC/MS氣相層析質譜儀法確認檢驗後，確呈可待因、
    嗎啡、安非他命與甲基安非他命類陽性反應，此有該公司於
    98年8月10日出具之濫用藥物檢驗報告1紙在卷可稽，此外，
    並有扣案毒品安非他命1包可佐，堪信被告出於任意性之自
    白應與事實相符，應可採為論罪科刑之依據。
三、按毒品危害防制條例於92年7月9日修正公布，自93年1月9日
    施行，其中第20條、第23條將施用毒品之刑事處遇程式區分
    為「初犯」、「5年內再犯」、「5年後再犯」。依其立法理
    由之說明：「初犯」，經觀察、勒戒或強制戒治，應為不起
    訴處分或不付審理之裁定；經觀察、勒戒或強制戒治執行完
    畢釋放後，「5年內再犯」者，因其再犯率甚高，原實施之
    觀察、勒戒及強制戒治既已無法收其實效，爰依法追訴或裁
    定交付審理。至於經觀察、勒戒或強制戒治執行完畢釋放後
    ，「5年後再犯」者，前所實施之觀察、勒戒或強制戒治已
    足以遮斷其施用毒品之毒癮，為期自新及協助其斷除毒癮，
    仍適用「初犯」規定，先經觀察、勒戒或強制戒治之程式。
    從而依修正後之規定，僅限於「初犯」及「5年後再犯」二
    種情形，始應先經觀察、勒戒或強制戒治程序。倘被告於5
    年內已再犯，經依法追訴處罰，縱其第3次（或第3次以上）
    再度施用毒品之時間，在初犯經觀察、勒戒或強制戒治執行
    完畢釋放5年以後，已不合於「5年後再犯」之規定，且因已
    於「5年內再犯」，顯見其再犯率甚高，原實施觀察、勒戒
    或強制戒治，已無法收其實效，即應依該條例第10條處罰（
    最高法院97年度第5次刑事庭會議決議參照）。查被告本次
    施用毒品之犯罪時間雖距前次觀察、勒戒及強制戒治執行完
    畢釋放時間達5年以上，然其於5年內已再犯施用毒品案件，
    顯見其再犯率甚高，原實施之觀察、勒戒及強制戒治已無法
    收其實效，揆諸前揭說明意旨，被告本件犯行已不合於「5
    年後再犯」之規定，自應依法論罪科刑。
四、按海洛因及甲基安非他命為毒品危害防制條例第2條第2項第
    1 款、第2 款明定之第一級及第二級毒品，不得持有及施用
    。核被告所為，係犯毒品危害防制條例第10條第1 項、第2
    項之施用第一級及第二級毒品罪。被告施用第一級及第二級
    毒品前後，持有第一級及第二級毒品之低度行為應為施用之
    高度行為所吸收，不另論罪。被告以一施用行為，同時觸犯
    上開2 罪名，為想像競合犯，應從一重之施用第一級毒品罪
    處斷。又被告有如事實欄所載之犯罪科刑及執行情形，有上
    開臺灣高等法院被告前案紀錄表在卷可按，其前受徒刑執行
    完畢後，於5 年以內故意再犯本件最重本刑為有期徒刑以上
    之罪，為累犯，依刑法第47條第1 項之規定，加重其刑。爰
    審酌被告前經觀察、勒戒、強制戒治及刑之執行，仍不知警
    惕，再犯本件施用毒品罪，足見其成癮依賴甚深，自我控制
    力薄弱，甚為不該，惟所犯屬自我危害行為及其犯後坦承犯
    行，態度尚可等一切情狀，量處如主文所示之刑。
五、扣案之安非他命1包（淨重0.02公克）係查獲之第二級毒品
    ，且上開毒品之包裝袋與該毒品亦難以完全析離，故不問屬
    於犯人與否，應依毒品危害防制條例第18條第1項前段規定
    沒收銷燬之。至扣案之吸食器2組，被告於本院審理中陳稱
    並非其所有等語（見本院99年3月30日審判筆錄），且無證
    據足資證明此2組吸食器係被告供本案犯罪所用之物，爰不
    併予宣告沒收，併此敘明。
據上論斷，應依刑事訴訟法第273條之1第1項、第299條第1項前
段，毒品危害防制條例第10條第1項、第2項、第18條第1項前段
，刑法第11條前段、第55條、第47條第1項，判決如主文。
本案經檢察官郭力菁到庭執行職務。
中    華    民    國    99    年     4    月    13    日
                    刑事第十三庭  法  官  林瑋桓
以上正本證明與原本無異。
如不服本判決應於收受送達後10日內向本院提出上訴書狀，並應
敘述具體理由；其未敘述上訴理由者，應於上訴期間屆滿後20日
內向本院補提理由書（均須按他造當事人之人數附繕）「切勿逕
送上級法院」。
                                  書記官  鄭伊芸
中    華    民    國    99    年     4    月    13    日
附錄本件判決論罪科刑法條：
毒品危害防制條例第10條
施用第一級毒品者，處 6 月以上 5 年以下有期徒刑。
施用第二級毒品者，處 3 年以下有期徒刑。

司法院資訊處製作；財團法人民間司法改革基金會備份。
